【裁判字號】    98,易,1071
【裁判日期】    990205
【裁判案由】    詐欺
【裁判全文】
臺灣桃園地方法院刑事判決              98年度易字第1071號
公  訴  人  臺灣桃園地方法院檢察署檢察官
被      告  甲○○
上列被告因詐欺案件，經檢察官聲請簡易判決處刑（聲請案號：
98年度偵字第9602號、第14837 號、第14838 號、第15308 號）
，經本院認有刑事訴訟法第451 條之1 第4 項但書第3 款之情形
，改行通常訴訟程序（98年壢簡字第2636號) ，本院判決如下：
    主  文
本件免訴
    理  由
一、聲請簡易判決處刑意旨略以：甲○○基於幫助詐欺取財之不
    確定故意，於民國98年3 月20日以前之某日，在桃園縣桃園
    市桃園火車站前圓環某處，將其名下渣打商業銀行環北分行
    帳號00000000000000號帳戶及其女兒庚○○名下中華郵政中
    壢建國路郵局帳號00000000000000號帳戶之存摺、金融卡及
    密碼，交付姓名年籍不詳之詐欺集團成員使用。(一)嗣該份子
    所屬詐欺集團自稱為奇摩網站客服人員之某不詳姓名年籍成
    員，意圖為自己不法之所有，於98年3 月20日晚上11時許，
    撥打乙○○電話，佯稱要退款，致使乙○○陷於錯誤，而依
    據其指示持金融卡前往自動付款設備操作，匯款新臺幣（下
    同）100,000 元至庚○○上開中壢建國路郵局帳戶內；(二)該
    份子所屬詐欺集團自稱為網路詮泰公司職員之某不詳姓名年
    籍成員，意圖為自己不法之所有，於98年3 月22日晚上7 時
    40分許，撥打丙○○電話，佯稱先前網路購物誤為每月重複
    扣款，需至ATM 前操作取消分期付款，致使丙○○陷於錯誤
    ，而依據其指示，持金融卡前往自動付款設備操作，各匯款
    7,9000元、36,000元、1,000 元、20,000元至甲○○上開渣
    打銀行帳戶內；(三)嗣該份子所屬詐欺集團成員，意圖為自己
    不法之所有，於98年3 月23日以前之某日，佯以拍賣網站上
    張貼出售SONY T300 紅色相機之訊息，致戊○○陷於錯誤，
    匯款360 元、5,260 元至上開庚○○中壢建國路郵局帳戶；
    (四)嗣該份子所屬詐欺集團成員，意圖為自己不法之所有，於
    98年3 月24日以前之某日，佯以露天拍賣網站上張貼出售五
    月天100 場校園演唱會的VIP 入場卷4 張1 組之訊息，致丁○○陷於錯誤，匯款3,347 元至上開庚○○中壢建國路郵局
    帳戶；(五)嗣該份子所屬詐欺集團成員，意圖為自己不法之所
    有，於98年3 月24日以前之某日，佯以奇摩拍賣網站上張貼
    出售張惠妹2009年3 月28日演唱會門票之訊息，致己○○陷
    於錯誤，匯款5,500 元至上開庚○○中壢建國路郵局帳戶；
    (六)嗣該份子所屬詐欺集團成員，意圖為自己不法之所有，於
    98 年3月25日以前之某日，佯以台元科技園區網站上張貼出
    售小人國遊樂園門票5 張之訊息，致羅莉雯陷於錯誤，匯款
    2,000 元至上開庚○○中壢建國路郵局帳戶。嗣經乙○○、
    丙○○、戊○○、丁○○、己○○及羅莉雯察覺受騙報警，
    因而循線查獲上情，因認被告甲○○涉犯幫助詐欺取財罪嫌
    等語。
二、按訴訟法上所謂一事不再理之原則，關於實質上一罪或裁判
    上一罪，均有其適用，如其一部分之犯罪事實，業經判決確
    定，其效力當然及於全部，倘檢察官復將其他部分重行起訴
    ，即應諭知免訴之判決，不得再予論科（最高法院49年臺非
    字第20號判例意旨參照）。又曾經判決確定者，應諭知免訴
    之判決。
三、經查：被告甲○○因於98年3 月20日以前之某日，在桃園火
    車站前，將其未成年女子庚○○所有上揭中壢建國郵局帳戶
    之存摺、提款卡及密碼，交付予真實姓名年籍不詳之人士使
    用，嗣取得庚○○帳戶之人士所屬詐騙集團成員，乃基於不
    法所有之意思，而於98年3 月24日中午12時55分許，在奇摩
    拍賣網站上刊登「代購西堤陶板屋餐券10張」之虛偽交易訊
    息，致被害人鄭筑文陷於錯誤，而於同日與佯稱為賣家「小
    依」之詐騙集團成員聯絡，雙方談妥以4,000 元交易後，鄭
    筑文即於同日中午12時57分許下標購買，並依詐騙集團成員
    提供之匯款資料，於同日下午2 時10分許，至新竹市○○街
    51號東門郵局操作自動櫃員機，轉帳4,000 元至庚○○上開
    郵局帳戶內，旋遭詐騙集團成員提領一空等事實，業經台灣
    新竹地方法院審理結果認定被告甲○○上開所為，係犯幫助
    詐欺取財罪，並判處有期徒刑4 月，如易科罰金，以新台幣
    1,000 元折算1 日，緩刑2 年，緩刑期內付保護管束，並應
    向指定之政府機關、政府機構、行政法人、社區或其他符合
    公益目的之機構或團體，提供80小時之義務勞務確定，此經
    本院調取台灣新竹地方法院98年度審竹簡字第773 號卷宗閱
    明屬實。而經比對上開簡易判決處刑書與本件檢察官聲請簡
    易判決處刑書所記載被告甲○○所提供之帳戶，其中之中華
    郵政中壢建國路郵局帳號00000000000000號為同一帳戶，而
    被告於檢察官偵訊時則供稱：「（渣打銀行帳戶是否也給對
    方？）在第二天本子與提款卡有交付給對方，因為對方說我
    女兒的帳戶不能用，所以要交付我的。」等語，堪認被告係
    將其個人與女兒所申辦之二本帳戶一併交付與詐騙集團人員
    ，雖然本件遭詐欺集團所詐騙之被害人尚有乙○○、丙○○
    、戊○○、丁○○、己○○及羅莉雯等人，然被告之幫助詐
    欺既僅係一行為，核係以一幫助詐欺行為而觸犯數罪名，為
    裁判上一罪，從而，本件檢察官聲請簡易判決處刑之犯罪事
    實，既與台灣新竹地方法院98年度審竹簡字第773 號判決所
    記載之犯罪事實，應具有想像競合犯之裁判上一罪關係，自
    為上開判決確定效力所及。本案被告被訴幫助詐欺犯行部分
    ，既曾經有罪判決確定，揆諸前揭規定意旨，應為諭知免訴
    之判決。
據上論斷，應依刑事訴訟法第452 條、第303 條第2 款，判決如
主文。
本案經檢察官丁俊成到庭執行職務。
中    華    民    國    99    年    2     月    5     日
                  刑事第七庭審判長  法  官  蕭世昌
                                    法  官  蔡羽玄
                                    法  官  毛松廷
以上正本證明與原本無異。
如不服本判決，應於判決送達後10日內向本院提出上訴狀（應附
繕本）。
                                    書記官  林致群
中    華    民    國    99    年    2     月    5     日


司法院資訊處製作；財團法人民間司法改革基金會備份。
